臺灣高等法院高雄分院刑事判決　　　　　九十一年度上易字第一五四號
　　上　訴　人
　　即　被　告　乙○○
　　　　　　　　丁○○
　　右　一　人
　　選任辯護人　徐文彬　律師
右上訴人因恐嚇取財等案件，不服臺灣高雄甲方法院九十年度易字第四０七二號中華
民國九十一年六月七日第一審判決（起訴案號：臺灣高雄甲方法院檢察署九十年度偵
字第一四二六二號），提起上訴，本院判決如左：
      主      文
上訴駁回。
      事      實
一、乙○○於民國九十年七月二十八日上午，與丁○○及其他友人，在高雄市○○路
    上「大帑殿ＫＴＶ」，共飲四瓶金門高梁酒。當日上午九時四十分許，乙○○明
    知其飲酒後受酒精之影響已達不能安全駕駛交通工具之狀態下，仍貿然駕駛車號
    ＸＲＩ－七六八號重型機車，後載丁○○，沿高雄市○○路由南往北行駛欲返回
    家中，行至鼎力路與金山路口時，適戊○○駕駛車號ＸＺ－七三五一號自用小客
    車亦行經該處，見乙○○騎車蛇行，即鳴喇叭示警。詎竟引起乙○○、丁○○二
    人不滿，並趁車輛等紅燈停止狀態時，趨前將戊○○人車攔下。先由丁○○打開
    戊○○之駕駛座車門，對其大三字經，（公然侮辱部分未據告訴），再由乙○○毆打坐在駕駛座內之戊○○（傷害部分未據告訴）。乙○○、丁○○二人復基
    於共同意圖為自己不法之所有之犯意聯絡，由丁○○出言恐嚇戊○○稱：「交付
    新台幣（以下同）二千元，否則將讓你死亡」，使戊○○心生畏懼因而如收交付
    二千元（二張一千元鈔票）予丁○○．丁○○遂命戊○○趕快離開，戊○○遂迅
    速駛離並以行動電話報警，丁○○並將該二千元轉交與乙○○。嗣警方據報趕抵
    現場，即將丁○○逮捕，乙○○則騎乘上開機車逃逸，而於同日九時四十五分許
    ，在高雄市○○○○路五十四號前，跨越行車分隔線逆向衝撞郭仲宜所駕駛之車
    號ＸＷ－七七四五號自用小客車，乙○○亦因而人車倒甲受傷昏迷，經送高雄市
    榮民總醫院急救，而於醫院抽血檢驗後發現乙○○之血液酒精濃度高達二點五二
    ＭＧＤＬ（換算呼氣酒精濃度為每公升一點二六毫克），並為警在乙○○所穿著
    之褲子左口袋內搜索扣得恐嚇所得之二千元。
二、案經高雄市政府警察局三民第二分局移送臺灣高雄甲方法院檢察署檢察官偵查起
    訴。
      理      由
一、右揭上訴人即被告乙○○飲酒後已達不能安全駕駛交通工具之狀態下，仍駕駛車
    號ＸＲＩ－七六八號重型機車之事實，業據被告乙○○於原審及本院供承不諱，
    而被告於上開時、甲肇事，經送高雄市榮民總醫院急救時，經醫院抽血檢驗後發
    現乙○○之血液酒精濃度高達二點五二ＭＧＤＬ（換算呼氣酒精濃度為每公升一
    點二六毫克），亦有該醫院檢驗部生化科出具之血液酒精濃度檢驗報告一紙在卷
    可憑。又刑法第一百八十五條之三公共危險罪所謂不能安全駕駛係抽象危險犯，
    不以發生具體危險為必要，而依醫學實驗證明所得經驗法則對於呼氣已達每公升
    ０點五五毫克（0.55 MG／L）或血液濃度（0．11%）以上者，認肇事率為一般正
    常人之十倍，已達「不能安全駕駛」之程度，若達每公升一點五毫克（血中酒精
    濃度三００至三五０MG／DL）時，則已呈迷醉，但仍能開車之狀態，並有呆滯木
    僵、昏迷、氣管有吸入嘔吐之虞之行為表現，此亦有中央警察大學交通學系暨交
    通管理研究所蔡中志教授之研究報告及台大醫學院吳木榮醫院所著「酒精與交通
    事故傷害的法醫學觀點」（節錄）足憑。本件被告乙○○飲酒後呼氣酒精濃度為
    每公升一點二六毫克，依據前開說明，被告乙○○駕車當時，在客觀上顯已達不
    能安全駕駛之狀態，事證明確，其犯行堪以認定。
二、訊據上訴人即被告乙○○、丁○○二人，雖均供承在上開時、甲與被害人戊○○
    發生衝突，惟均矢口否認有恐嚇取財之犯行，被告乙○○辯稱：當時停紅燈，因
    戊○○不下車，才持安全帽打鄭某所駕駛自小客車之引擎蓋，並未向鄭某恐嚇取
    財，當時伊喝酒已成精神耗弱狀態云云。被告丁○○辯稱：伊並未毆打戊○○，
    亦未向鄭某恐嚇取財二千元交給乙○○云云。惟查：
(一)、右揭被害人戊○○駕車於前開時、甲，見被告乙○○騎車後載被告丁○○蛇行，
    即鳴喇叭示警，詎引起被告二人不滿，並趁車輛等紅燈停止狀態時，趨前將戊○○人車攔下，先由丁○○打開戊○○之駕駛座車門，對其大三字經，再由被告
    乙○○毆打坐於駕駛座內之戊○○，並由被告丁○○出言恐嚇戊○○交付二千元
    ，否則將讓你死亡，使戊○○心生畏懼因而如數交付二千元予被告丁○○之事實
    ，業據被害人戊○○於警訊、偵查及原審指訴綦詳，而被告二人毆打並恐嚇被害
    人戊○○之際，適丙○○正在該處搬運公司廢紙箱欲回收丟棄而目睹，被告二人
    竟遷恕於丙○○，並予以毆打等情，亦據證人丙○○於警訊中陳述明確，並有丙○○之診斷證明書一份附於警卷足憑；隨後警車到達現場，被告乙○○留下被告
    丁○○，一人騎該機車逃逸，在高雄市○○○○路五十四號前，跨越行車分隔線
    逆向衝撞郭仲宜所駕駛之車號ＸＷ－七七四五號自用小客車等情，復據被害人郭
    仲宜於警訊中陳述綦詳，並有道路交通事故現場草圖一份、肇事現場照片四張附
    於警卷足稽。另被告乙○○因該肇事，人車倒甲受傷昏迷，經送高雄市榮民總醫
    院急救，經警在被告乙○○所穿著之褲子左口袋內搜得二千元，當時乙○○之母
    親亦在場等情，亦據證人即搜獲該二千元之警員吳龍潭於偵查及原審證述明確，
    並有被告乙○○確認該二千元從其身上取出之字據、該兩千元照片二張、乙○○
    之母邱加津妹確認乙○○左側口袋有二千元之字據及被害人戊○○領回該兩千元
    收據各一份附於警卷及偵查卷第三七頁足考。參以被告乙○○於警訊中供稱：伊
    出門時，身上只帶零錢五元等語（見警卷第三頁），於偵查及原審亦供承該二千
    元非其所有（偵查卷第三十四頁背面、原審卷第六十頁），然被告乙○○於上開
    時、甲見警到現場，一人騎該機車逃逸肇事後，竟在其身上搜獲被害人戊○○遭
    被告丁○○恐嚇取走之兩千元，足證被告丁○○向被害人戊○○恐嚇取得該兩千
    元後，將該款項交付給被告乙○○，警方到場後，被告乙○○因畏罪一人騎該機
    車逃離現場，又未遵守交通規則，致有上開肇事，始在其身上搜獲該兩千元，應
    可確定。被告二人否認有向被害人戊○○恐嚇取得該兩千元云云，均屬卸責飾詞
    ，自無足採。
  (二)被告乙○○另辯稱：送醫後警員於上午已搜過，為何未發現褲子口袋內之二千元
    ，直至十五時三十分，始在乙○○尚未完全清醒時，方搜出二千元云云。查警員
    吳龍潭於原審證稱：「我是到榮總（高雄榮民總醫院）交班戒護乙○○，當時乙○○尚未清醒，經由通報得知乙○○是恐嚇取財嫌犯，被害人說乙○○拿了二千
    元，我等乙○○清醒，徵得他跟他媽媽同意，從他口袋搜得二千元，他媽媽還寫
    一張紙條證明」等語（見原審九十年十二月五日筆錄），並有乙○○母親邱加津
    妹出具之證明字據一張足證。至證人即榮總醫師於偵查中雖證稱：急診過程中，
    我們會找身分證以聯絡家屬，身上之財物，我們會保留在病患的衣物上，至乙○○部分，我們有換醫院的衣服等語。惟被告於偵查中亦供承：我穿醫院的衣服，
    但褲子是我原來的褲子等語（見偵查卷第三十五頁背面），則被告乙○○經送高
    雄榮總急診室時，雖上衣被換上醫院之衣服，然其褲子仍穿原來之褲子，且被告
    乙○○於上午被送至急診室時，醫院方面所在意者，僅是欲搜出被告乙○○之證
    件，以便聯絡其家屬，至被告乙○○身上是否有何財物，則非醫院方面搜身之目
    的，是以證人吳龍潭於當日下午獲悉被告乙○○係恐嚇取財嫌犯，尚能從被告乙○○褲子口袋搜獲該恐嚇取財所得之兩千元，亦符常情。況當日上午負責戒護被
    告乙○○之警員劉明童於原審亦證稱：「在榮總急診室拍打乙○○之口袋，後來
    在後口袋發現一黑色皮夾，拿出來看並未發現現金，：：，我只有交給邱加津妹
    一個皮夾，我輕拍他的褲子是為找證件，他穿的褲子比較厚，所以在後口袋才找
    到皮包。」等語（見原審九十年十二月五日筆錄），益足證明，當日上午被告乙○○被送急診室時，搜其身上物品，並非在意被告乙○○身上是否有多少現款，
    是以被告乙○○此部分辯解，亦無足採。另證人邱加津妹於原審證稱：警察告訴
    我，是從我兒子口袋拿出兩千元，但我沒有看到他從我兒子口袋拿出來云云，惟
    警方確係從被告乙○○褲袋取出該兩千元，已如前述，且證人邱加津妹並書立字
    據確認，其於原審否認目睹警方從被告乙○○身上搜出該兩千元，應係迴護被告
    乙○○之詞，自不足採為被告乙○○有利之認定。
三、被告乙○○飲酒後受酒精之影響已達不能安全駕駛交通工具之狀態下，仍貿然駕
    駛上開重型機車之行為，係犯刑法第一百八十五條之三公共危險罪；又被告乙○○、丁○○二人，向被害人戊○○恐嚇取得該兩千元之行為，均係犯刑法第三百
    四十六條第一項之恐嚇取財罪。被告乙○○、丁○○二人，所犯恐嚇取財罪，有
    犯意聯絡及行為分擔，均共同正犯。另被告乙○○所犯上開二罪，犯意個別，行
    為互殊，應予分論併罰。又被告乙○○案發後測得血液酒精濃度雖高達每公升一
    點二六毫克，惟經原審法院送請高雄榮民總醫院鑑定，認被告意識清醒，案發時
    記憶完整，判斷力尚稱合理，認被告乙○○於案發時的精神狀態應未達精神耗弱
    或心神喪失之標準，有該院九十一年一月二十四日高總精字第０九一００００八
    四四號函及所附精神狀況鑑定書一份附於原審卷足憑，被告乙○○自無刑罰減輕
    事由，附此敘明。
四、原審因認被告乙○○、丁○○二人犯上述之罪，而適用刑法第二十八條、第一百
    八十五條之三、第三百四十六條第一項、第五十一條第五款、第四十一條第一項
    第二項、罰金罰鍰提高標準條例第一條前段、第二條之規定，並審酌被告乙○○
    酒後呼氣酒精測試濃度值高達每公升一點二六毫克，明顯不能安全駕駛，仍率然
    騎車上路，漠視用路人公共安全，犯罪情節非輕，惟仍坦承酒後駕車犯行，及被
    告乙○○、丁○○二人無故任意恐嚇他人，嚴重破壞社會治安，造成被恐嚇之國
    民重大身心負擔，且二人均否認此部分犯行，惟念被告二人尚無犯罪前科，素行
    良好等一切情狀，被告乙○○公共危險罪部分量處有期徒刑肆月，恐嚇取財罪部
    分量處有期徒刑陸月，並定其定執行刑為有期徒刑玖月；被告丁○○恐嚇取財罪
    部分量處有期徒刑陸月，並均諭知如易科罰金，均以參佰元折算壹日。其認事用
    法，並無不合，量刑亦屬適當，被告二人上訴意旨均否認有恐嚇取財犯行，指摘
    原判決不當，為無理由，應予駁回。
據上論斷，應依刑事訴訟法第三百六十八條，判決如主文。
本案經檢察官劉文水到庭執行職務。
中    華    民    國        九十一      年      八      月    二十七    日
                              臺灣高等法院高雄分院刑事第六庭
                                  審判長法官  王憲義
                                        法官  張意聰
                                        法官  范惠瑩
右正本證明與原本無異。
不得上訴。
                                      書記官  許信宗
中    華    民    國        九十一      年      八      月    二十九    日
附錄：本判決論罪科刑法條：
刑法第一百八十五條之三
服用毒品、麻醉藥品、酒類或其他相類之物，不能安全駕駛動力交通工具而駕駛者，
處一年以下有期徒刑、拘役或三萬元以下罰金。
刑法第三百四十六條第一項
意圖為自己或第三人不法之所有，以恐嚇使人將本人或第三人之物交付者，處六月以
上五年以下有期徒刑，得併科一千元以下罰金。
                                                                    ＡＨ
